【裁判字號】    95,訴,425
【裁判日期】    950331
【裁判案由】    毒品危害防制條例
【裁判全文】
臺灣彰化地方法院刑事判決               95年度訴字第425號
公  訴  人  臺灣彰化地方法院檢察署檢察官
被      告  甲○○
                    （另案在臺灣彰化監獄彰化分監執行中）
上列被告因違反毒品危害防制條例案件，經檢察官提起公訴（95
年度毒偵字第377 號），本院合議庭裁定由受命法官獨任進行簡
式審判程序，茲判決如下：
    主  文
甲○○連續施用第一級毒品，累犯，處有期徒刑壹年，扣案之第
一級毒品海洛因壹包（淨重零點零捌公克、空包裝重零點壹柒公
克），沒收銷燬之；注射針筒壹支沒收。
    犯罪事實
一、甲○○曾於民國89年間因竊盜案件，經本院以89年度簡字第
    20號刑事判決判處有期徒刑3 月確定，並於90年2 月15日易
    科罰金執行完畢。其前於87、88年間分別因施用毒品案件，
    經本院以87年度毒聲字第1156號、88毒聲字第2736號裁定送
    勒戒處所觀察、勒戒後，均認無繼續施用毒品之傾向，經臺
    灣彰化地方法院檢察署檢察官分別以87年度偵字第7324號、
    88年度偵字第5097號、88年度偵緝字第420 號為不起訴處分
    確定，復於88年間因施用毒品案件，經本院以88年度毒聲字
    第5179號裁定令入戒治處所施以強制戒治，並於90年1 月31
    日強制戒治執行完畢釋放。詎其不知悔改，明知海洛因業經
    公告為毒品危害防制條例第2 條第2 項所列管之第1 級毒品
    ，不得非法持有、施用，復基於施用第1 級毒品海洛因之概
    括犯意，於前揭強制戒治執行完畢釋放後5 年內，自93年12
    月初某日起，至94年11月22日某時止，在其位於彰化縣芬園
    鄉○○村○○路29號住處內，將海洛因摻水以注射針筒注入
    體內之方式，平均每2 日施用1 次，連續施用第1 級毒品海
    洛因多次。嗣經警方分別於94年11月10日上午9 時許，在南
    投鎮○○鎮○○路敦和宮附近處；於94年11月13日晚上7 時
    20分，南投縣草屯鎮○○路成功橋附近處；於94年11月28日
    下午3 時許，在南投縣草屯鎮芬草鹿209 之2 號旁之荔枝園
    內臨檢查獲，並扣得第1 級毒品海洛因1 包（淨重0.08公克
    、空包裝重0.17公克）及其所有供施用第1 級毒品海洛因之
    注射針筒1 支，且分別於94年11月10日上午9 時20分、94年
    11月13日晚上8 時許採尿送驗後，始知上情。
二、案經南投縣警察局草屯分局分別報請臺灣南投地方法院檢察
    署呈請臺灣高等法院臺中分院檢察署檢察長核轉臺灣彰化地
    方法院檢察署檢察官偵查起訴。
    理  由
一、本案被告甲○○所犯係死刑、無期徒刑、最輕本刑為3 年以
    上有期徒刑以外之罪，其於準備程序就前揭被訴事實為有罪
    之陳述，經受命法官告知簡式審判程序之旨，並聽取其與公
    訴人之意見後，本院認無不得或不宜改依簡式審判程序進行
    之處，爰依刑事訴訟法第273 條之1 第1 項、第284 條之1
    ，裁定本案由受命法官獨任進行簡式審判程序，合先敘明。
二、訊據被告對其於上揭時、地，連續施用第1 級毒品海洛因之
    事實，於本院審理時（參見本院95年3 月30日審判筆錄）坦
    承不諱，此有扣案物品及查獲現場照片5 張附卷可參，核屬
    相符，並有扣案粉末1 包，經送驗後係第1 級毒品海洛因（
    淨重0.08公克、空包裝重0.17公克），此有法務部調查局95
    年2 月23日調科壹字第970002953 號鑑定通知書1 紙（參見
    本院卷宗）附卷可稽。且有被告所有供施用第1 級毒品海洛
    因之注射針筒1 支扣案可證，業經被告於本院審理中供明在
    卷。另查：
  (一)被告係於94年11月10日上午9 時20分、94年11月13日晚上8
    時許，經臺灣南投地方法院檢察署委託警方分別採集被告尿
    液送驗結果，均呈嗎啡陽性反應，此有詮昕科技股份有限公
    司94年11月22日報告編號4B170042號、報告編號4B170055號
    濫用藥物尿液檢驗報告2 紙及尿液採樣編號清冊、尿液代號
    與真實姓名對照表各1 紙（參見南投縣警察局草屯分局投草
    警刑字第0940021154號卷宗第4 、10頁；投草警刑字第0940
    021151號卷宗第4 、5 頁）附卷可稽，足見被告確有施用第
    1 級毒品海洛因之事實無訛。
  (二)按海洛因施用入人體後水解還原成嗎啡，再循嗎啡之代謝方
    式排出體外，業據行政院衛生署藥物食品檢驗局73藥檢壹字
    第030221號函說明綦詳，且依醫學臨床實驗及根據英國藥學
    會出版Isolationand Indentificationof Drugs一書第293
    頁載明：海洛因經注射入人體後，在體內迅速水解成６Mono
    acetyImorphine，再緩緩繼續水解成嗎啡，然後再循嗎啡之
    代謝方式排出，同書第431 至432 頁並載有：嗎啡經注射入
    人體後，約50% 以上於8 小時內自尿中排出，至24小時排出
    約90% ，但48小時後仍有微量可檢出等語。是依上開說明，
    佐以被告前揭尿液檢驗報告及濫用藥物之成癮性，被告自白
    於前揭時間，有連續施用第1 級毒品海洛因多次等語，核與
    前揭事證相符，應堪採信。
  (三)另犯毒品危害防制條例第10條施用第1 級毒品之罪者，檢察
    官應先聲請法院裁定將被告令送勒戒處所觀察、勒戒，經觀
    察、勒戒後，認有繼續施用毒品傾向者，應由檢察官裁定聲
    請法院裁定令入戒治處所施以強制戒治，且經強制戒治執行
    完畢釋放後，5 年內再犯第10條之罪，檢察官應依一般刑事
    訴訟程序予以起訴論罪科刑，此觀諸毒品危害防制條例第20
    條第1 項、第2 項、第23條第2 項前段規定自明。經查，被
    告前於87、88年間分別因施用毒品案件，經本院以87年度毒
    聲字第1156號、88毒聲字第2736號裁定送勒戒處所觀察、勒
    戒後，均認無繼續施用毒品之傾向，經臺灣彰化地方法院檢
    察署檢察官分別以87年度偵字第7324號、88年度偵字第5097
    號、88年度偵緝字第420 號為不起訴處分確定，復於88年間
    因施用毒品案件，經本院以88年度毒聲字第5179號裁定令入
    戒治處所施以強制戒治，並於90年1 月31日強制戒治執行完
    畢釋放等情之事實，此有臺灣高等法院被告全國前案紀錄表
    、臺灣彰化地方法院檢察署刑案資料查註紀錄表各1 紙附卷
    可參。被告前既曾因施用毒品案件，經強制戒治後，復因施
    用毒品，其於前開強制戒治執行完畢釋放後5 年內，再犯本
    案施用毒品罪，依毒品危害防制條例第23條第2 項之規定，
    屬應依法論罪科刑之行為，依前開說明，本案被告上開所為
    ，係於90年1 月31日強制戒治執行完畢釋放後5 年內，再犯
    毒品危害防制條例第10條第1 項施用第1 級毒品罪，本案事
    證明確，被告上開犯行洵堪認定。
三、按海洛因為毒品危害防制條例第2 條第2 項第1 款所明定之
    第1 級毒品。核被告所為，係犯同條例第10條第1 項之施用
    第1 級毒品罪。被告持有第1 級毒品進而施用，持有之低度
    行為為施用之高度行為所吸收，不另論持有毒品之罪。其先
    、後多次施用第1 級毒品海洛因，時間緊接，犯罪構成要件
    相同，顯係基於概括犯意為之，為連續犯，應依刑法第56條
    之規定，論以一罪，並加重其刑。另查，被告曾於89年間因
    竊盜案件，經本院以89年度簡字第20號刑事判決判處有期徒
    刑3 月確定，並於90年2 月15日易科罰金執行完畢等情，此
    有臺灣高等法院被告全國前案紀錄表、臺灣彰化地方法院檢
    察署刑案資料查註紀錄表各1 份存卷可考，其於5 年內再犯
    本案有期徒刑以上之罪，為累犯，應依刑法第47條之規定加
    重其刑，並遞加之。爰審酌被告前因施用毒品案件經強制戒
    治執行完畢釋放後，仍未能徹底戒絕毒品，復犯本案施用毒
    品罪，顯見其無戒毒悔改之意，且施用毒品之次數頻繁，惟
    念其施用毒品乃自戕一己之身體健康，尚未對他人造成危害
    ，且犯後已坦承犯行，態度良好等一切情狀，量處如主文所
    示之刑。
四、又毒品危害防制條例第18條第1項前段之規定，乃刑法第38
    條第1項第1款之特別規定，此所稱查獲之毒品，係指有罪判
    決書於事實欄內，已經認定為被告有罪事實之毒品，即足當
    之，不以仍屬於被告所有者為限（最高法院92年度臺非字第
    297 號裁判要旨參照）。經查：
  (一)扣案之粉末1 包（淨重0.08公克、空包裝重0.17公克），經
    送驗後係第1 級毒品海洛因，已如前述，且該包裝海洛因之
    塑膠袋，業已無法與毒品析離，均屬違禁物，不問是否屬於
    犯人所有與否，依毒品危害防制條例第18條第1 項前段規定
    ，併予宣告沒收銷燬之。又鑑定耗損之毒品，既已滅失，即
    無庸併予宣告沒收銷燬。
  (二)至扣案之注射針筒1 支係被告所有，且供施用第1 級毒品海
    洛因所用之物，業經被告供明在卷，業如前述，爰依刑法第
    38 條第1 項第2 款之規定，併予宣告沒收，併此敘明。
據上論斷，應依刑事訴訟法第273 條之1 第1 項、第299 條第1
項前段，毒品危害防制條例第10條第1 項、第18條第1 項前段，
刑法第11條、第56條、第47條、第38條第1 項第2 款，判決如主
文。
本案經檢察官李毓珮到庭執行職務。
中    華    民    國    95    年    3     月    31    日
                  刑事第一庭    法  官  唐中興
以上正本證明與原本無異。
如不服本判決，應於判決送達後10日內向本院提出上訴狀 (須附
繕本 )。
中    華    民    國    95    年    4     月    4     日
                                書記官  施惠卿
附錄本案判決論罪科刑法條全文：
毒品危害防制條例第10條
施用第1級毒品者，處6月以上5年以下有期徒刑。
施用第2級毒品者，處3年以下有期徒刑。


司法院資訊處製作；財團法人民間司法改革基金會備份。
